臺灣高等法院高雄分院刑事判決　　　　 100年度上易字第18號
上　訴　人　臺灣屏東地方法院檢察署檢察官
上　訴　人
即　被　告　黃丁發
上列上訴人等因傷害案件，不服臺灣屏東地方法院99年度易字第
343 號中華民國99年10月21日第一審判決（起訴案號：臺灣屏東
地方法院檢察署98年度偵字第8251號），提起上訴，本院判決如
下：
    主  文
上訴駁回。
    理  由
壹、被告黃丁發上訴部分：
一、按不服地方法院之第一審判決而上訴者，應向管轄第二審之
    高等法院為之。上訴書狀應敘述具體理由。第二審法院認為
    上訴書狀未敘述理由，應以判決駁回之，刑事訴訟法第361
    條第1 項、第2 項、第367 條前段定有明文。
二、本件上訴人即被告黃丁發經原審判處2 個傷害罪，定應執行
    刑為有期徒刑8 月後，於民國99年11月8 日具狀向原審提起
    上訴，惟未具上訴理由，嗣於上訴期間滿後20日內之同年12
    月2 日前，仍未補提上訴理由書於原審法院，而經本院於10
    0 年1 月6 日裁定命被告於收受補正裁定送達後5 日內補正
    ，該補正裁定通知於同年1 月10日送達被告戶籍地，由被告
    之女黃雅惠收受，惟被告逾期仍未補正。故被告上訴書狀未
    敘理由，且經本院依規定命其補正而逾期仍未補正，有上訴
    狀、本院裁定、及送達回證等在卷可按。按之上開規定，上
    訴人之上訴顯屬違背法律上之程式，應由本院依同法第367
    條前段、第372 條規定，不經言詞辯論逕行判決如主文。
貳、檢察官上訴部分：
一、按上訴書狀應敘述具體理由；又第二審法院認為上訴書狀未
    敘述理由或上訴有刑事訴訟法第362 條前段之情形者，應以
    判決駁回之，同法第361 條第2 項、第367 條前段定有明文
    。而依法院辦理刑事訴訟案件應行注意事項第162 條規定：
    「……所稱具體理由，係指須就不服之判決為具體之指摘而
    言，如僅泛稱原判決認事用法不當或採證違法、判決不公等
    ，均非具體理由。……」亦即所謂具體理由，必係依據卷內
    既有訴訟資料或提出新事證，指摘或表明第一審判決有何採
    證認事、用法或量刑等足以影響判決本旨之不當或違法，而
    構成應予撤銷之具體事由，始克當之（例如：依憑證據法則
    具體指出所採證據何以不具證據能力，或依憑卷證資料，明
    確指出所為證據證明力之判斷如何違背經驗、論理法則）；
    倘僅泛言原判決認定事實錯誤、違背法令、量刑失之過重或
    輕縱，而未依上揭意旨指出具體事由，或形式上雖已指出具
    體事由，然該事由縱使屬實，亦不足以認為原判決有何不當
    或違法者（例如：對不具有調查必要性之證據，法院未依聲
    請調查亦未說明理由，或援用證據不當，但除去該證據仍應
    為同一事實之認定），皆難謂係具體理由，俾與第二審上訴
    制度旨在請求第二審法院撤銷、變更第一審不當或違法之判
    決，以實現個案救濟之立法目的相契合，並節制濫行上訴（
    最高法院97年度台上字第892 號判決意旨參照）。
二、經查，本案原審判決以被告黃丁發犯2 個傷害罪，而各判處
    有期徒刑4 月、5 月，定應執行刑為8 月。上訴人即檢察官
    雖於民國99年11月3 日上訴期間屆滿前提出上訴書，然上訴
    理由係稱：「茲據告訴人張文豪、張王麗雲具狀請求上訴，
    略以︰被告黃丁發因惡行惡狀，民事調解又置之不理，又出
    手重傷沒有防備能力的老人……而且事隔至今也未跟被害人
    和解……（詳如聲請狀所載）等語前來。經核閱上開聲請人
    所述事項，認其聲請上訴尚非顯無理由，爰附送原聲請狀，
    並引用上述理由，依刑事訴訟法提起上訴，請求將原判決撤
    銷，更為適當合法之判決。」等語。依上開檢察官之上訴理
    由觀之，檢察官顯係濃縮引用告訴人之請求上訴狀所記載之
    內容，而並未以自己之意見對原審判決有何具體之指摘。又
    原審判決已說明：「審酌被告黃丁發前有公共危險及家庭暴
    力罪之傷害前科，素行非佳，有臺灣高等法院被告前案紀錄
    表1 份附卷可按，僅因張開春孫子至其住處騷擾，即至張開
    春住處傷害被害人，且下手非輕，被害人所受之傷勢非輕，
    被害人受傷害時年齡均高達77歲，犯罪迄今未與被害人成立
    和解賠償損害，犯後態度不佳等一切情狀，就所犯2 罪各量
    處如主文所示之刑，並諭知易科罰金之折算標準。」等語，
    亦即原審判決已審酌告訴人所提及之上開情狀，而依刑法第
    57條各款規定審酌後而為量刑。檢察官上訴書引用告訴人聲
    請上訴狀所載之理由，並未具體指出原審判決所為之判斷及
    量刑，有如何違背經驗、論理法則之處，亦即並未就原審之
    採證及判斷具體指出有何違背法令或不當之處，依上開說明
    ，實難認本件檢察官之上訴係上開法條所規定之具體理由，
    亦即檢察官上訴並未具體敘述原審判決有何違背法令或不當
    之處，其上訴即不合法律上之程式。
三、再上訴不合法律上之程式之情形，雖依刑事訴訟法第367 條
    但書規定：「但其情形可以補正而未經原審法院命其補正者
    ，審判長應定期先命補正。」，惟該條但書規定係指上訴書
    狀未敘述理由，原審未命補提理由書狀之情形。換言之，應
    認僅於被告或檢察官上訴未敘述理由時，原審法院可命其補
    正，而未經原審法院命其補正，第二審法院審判長始應定期
    間先命補正，苟被告或檢察官提起上訴時，上訴書狀已載理
    由者，即不適用。檢察官上訴書敘述之上訴理由是否具體，
    既非原審法院可命補正之事項，即毋庸先命補正。從而，上
    訴人即檢察官之上訴書未敘述具體理由，且於上訴期間屆滿
    後之20日（即99年12月20日）內，亦未補提上訴具體理由，
    依上開規定，顯屬違背法律上之程式，應由本院依同法第36
    7 條前段、第372 條規定，不經言詞辯論判決如主文。
中    華    民    國   100    年    1     月    20    日
                刑事第二庭  審判長法  官  林正雄
                                  法  官  黃壽燕
                                  法  官  邱明弘
以上正本證明與原本無異。
不得上訴。
中    華    民    國   100    年    1     月    20    日
                                  書記官  林明威